【裁判字號】    97,訴,34
【裁判日期】    971211
【裁判案由】    損害賠償
【裁判全文】
臺灣雲林地方法院民事判決                97年度訴字第34號
原        告  乙○○
訴訟代理  人  吳宏輝律師
複訴訟代理人  劉興文律師
被        告  甲○○
上列當事人間請求損害賠償事件，原告提起刑事附帶民事訴訟（
96年度港簡附民字第17號），由本院刑事庭裁定移送前來，本院
於中華民國97年11月27日言詞辯論終結，判決如下：
    主    文
被告應給付原告新臺幣壹佰玖拾捌萬貳仟元及自民國九十六年九
月三十日起至清償日止，按年息百分之五計算之利息。
訴訟費用由被告負擔。
本判決於原告以新臺幣陸拾陸萬元為被告供擔保後，得假執行。
但被告如以新臺幣壹佰玖拾捌萬貳仟元為原告預供擔保，得免為
假執行。
    事實及理由
壹、程序部分：
  一、訴狀送達後，原告不得將原訴變更或追加他訴，但擴張或
      減縮應受判決事項之聲明者，或不甚礙被告之防禦及訴訟
      之終結者，不在此限，民事訴訟法第255 條第l 項第3 、
      7 款分別定有明文。查本件原告起訴時聲明為：被告應給
      付原告新臺幣（下同）2,574,500 元，及自起訴狀繕本送
      達之翌日起至清償日止，按年息5%計算之利息，嗣於97年
      04月29日當庭變更聲明為：被告應給付原告1,982,000 元
      ，及自起訴狀繕本送達之翌日起至清償日止，按年息5%計
      算之利息，核其訴訟標的並未變更或追加，僅係減縮應受
      判決事項之聲明，且不甚礙被告之防禦及訴訟之終結，揆
      諸前揭規定及說明，應予准許，先予敘明。
  二、被告經合法通知，未於言詞辯論期日到場，核無民事訴訟
      法第386 條各款所列情形，爰依原告之聲請，由其一造辯
      論而為判決。
貳、實體方面：
  一、兩造訴之聲明：
    (一)原告方面：
      1.被告應給付原告1,982,000 元及自起訴狀繕本送達被告
        翌日起至清償日止，按年息5%計算之利息。
      2.原告願供擔保，請准宣告假執行。
    (二)被告方面：
      1.原告之訴駁回。
      2.如受不利判決，願供擔保，請准宣告免為假執行。
  二、原告起訴主張：
      被告係雲林縣水林鄉○○村○ 鄰○○路119-7 號房屋（下
      稱119-7 號房屋）之所有人，原應注意定期檢修維護電器
      設備或電源配置安全，以防止火災之發生，而依當時情形
      又非不能注意，竟疏未注意，未確實隨時或定期檢修維護
      配置於各間房間之電源配線等電器設備，致上址中段靠北
      側房間中，電腦與木板隔間之電線路盒，於民國（下同）
      95年08月25日凌晨3 時左右，開關短路致起火引燃，而失
      火燒燬現供自己居住使用之蔦松路119-7 號住宅房屋，並
      延燒燒燬原告所有雲林縣水林鄉○○村○ 鄰○○路119-5
      號住宅房屋（下稱119- 5號房屋）及詳如附表所示物品。
      為此，爰依侵權行為之法律關係，訴請被告賠償給付原告
      詳如附表所示金額共1,982,000 元等語。
  三、被告未於最後言詞辯論期日到場，惟曾到庭及具狀表示不
      同意原告請求關於建物外觀及主體結構150 萬元部分。
  四、本件不爭執及爭執事項如下：
    (一)不爭執事項：
      1.被告所有之119-7 號房屋於95年08月25日凌晨03許，發
        生火災，致延燒到原告所有之119-5 號房屋。
      2.本件經雲林縣消防局鑑定火災原因為：不排除為電器因
        素（開關短路）引燃建築物而引起火災。
      3.原告因前開火災而受有上開119-5 號房屋及其內物品部
        分燒燬之損害。
      4.關於原告請求賠償詳如附表所示金額，除編號1 之金額
        150 萬元外，被告均同意原告之請求。
      以上事實，有雲林縣消防局火災原因調查報告書（見本院
      卷第28頁至第86頁）、本院言詞辯論筆錄（見本院卷第25
      頁至第26頁、第81頁至第82頁）各1 份為證，復為兩造所
      不爭執，自堪信為真實。
    (二)爭執事項：
      1.被告針對本件火災之發生是否有過失？
      2.原告依據侵權行為之法律關係請求，是否有理由？
      3.若認原告前項請求有理由時，則原告得請求之賠償金額
        若干？
  五、茲就爭執事項，析述本院得心證之理由：
    (一)就爭執事項1.而言：
      本件起火原因之研判，應為：(一)位於南側之被告所有119-
      7 號房屋與北側原告所有119-5 號房屋，稍有間隔，119-
      7 號房屋為鐵皮、石棉瓦屋頂之木造房屋，119-5 號房屋
      則為鋼筋混凝土造3 層樓房，兩間房屋相鄰之牆壁均有窗
      戶，119-7 號房屋後方有2 面窗，119-5 號房屋自前至後
      有4 面窗，119-7 號房屋前2 個窗戶大約與119-5 號房屋
      中間2 個窗戶依序相對；(二)119-7 號房屋災後已全部燒燬
      ，119-5 號房屋1 樓大部分燒燬，2 樓小部分燒燬、其餘
      受煙燻黑，3 樓則只有煙燻；而119-5 號房屋南面牆受燒
      嚴重，水泥大部脫落，惟北面牆僅止於窗戶上方有煙燻痕
      跡，內部1 樓南面牆窗戶周圍木條已大部分燒失，而北面
      牆僅有炭化跡象，客廳因裝潢緣故有大量木製家具及建材
      ，所以上方天花板因火載量大，燻黑後燒白，下方木製床
      舖大部分燒失，足見火流由南面往北面延燒；第2 個窗戶
      窗框底部以上木材較下方木材炭化嚴重，甚至燒失，而第
      2 個窗戶至第3 個窗戶之間牆上因受燒燻黑後燒白留下一
      斜面之火流殘跡，第3 個窗戶所正對之浴室門呈現斜面燒
      失，而廚房僅受高溫燻黑，可見火流分別由第2 、3 個窗
      戶由外往內竄入再往東邊、西邊延燒，顯見被告所有119-
      7 號房屋為起火戶；(三)119-7 號房屋全間燒燬，僅留下炭
      化之樑柱及鐵製家具，惟可看出原於中間處有一電腦桌及
      兩組個人電腦，電腦桌已受燒變形抽屜掉落，而抽屜底下
      無任何碳化物堆積，足見電腦桌周圍為最初燃燒區域；電
      腦桌西側之兩組個人電腦，螢幕及主機分別放在兩塊木板
      上，而木板下也無碳渣，且靠西側木板之東北端炭化燒失
      ，可見火流由電腦後方延燒出來；再者，電腦與木板隔間
      之間尋獲1 只電源配線盒，此電線盒原本裝設於電腦後方
      木板隔間夾層中，電線外露部分原本埋設於夾層間，而金
      屬銅線大致上無任何燒熔狀，但於鐵製電線盒內銅線末端
      有兩處熔珠狀熔痕，鐵盒內碳渣附著且有燒燬跡象，研判
      應係此處開關短路引起火災等情，有雲林縣消防局火災原
      因調查報告書1 份附卷可參。準此，既然是119-7 號房屋
      內電線開關短路引起此一火災，則被告應注意而疏於檢修
      維護，以致於造成本件火災，導致燒燬現供人使用之119-
      7 號住宅房屋及119-5 號住宅房屋。是本件火災之發生被
      告有過失乙節，應可認定。
    (二)就爭執事項2.而言：
      因故意或過失，不法侵害他人之權利者，負損害賠償責任
      ，民法第184 條第1 項前段定有明文。是原告所有之119-
      5 號房屋，既因被告前開過失行為致毀損，則上開房屋之
      毀損與被告之過失行為間，即有相當因果關係。從而，原
      告本於侵權行為損害賠償請求權之規定，訴請被告賠償損
      害，自屬於法有據。
    (三)就爭執事項3.而言：
      1.關於附表編號2 至20所示金額，被告均同意原告之請求
        ，此有本院之言詞辯論筆錄為證，是原告此部分之請求
        為有理由，應予准許。
      2.關於附表編號1 之請求金額部分，業據原告提出報價單
        影本3 紙為證（見本院卷第112 頁至第114 頁），經估
        價結果系爭119-5 號房屋整修金額約400 多萬元，原告
        僅請求150 萬元，且被告曾到庭表示關於此部分請求金
        額150 萬元部分，其委請估價結果亦認相當（見本院卷
        第87頁），又因本件鑑定費高達10萬元，雙方均不願繳
        納，無從鑑定，故參酌上情，認原告受有系爭119-5 號
        房屋毀損之損害，既可認定，兩造委請之估價結果亦均
        認150 萬元之整修費用，尚屬合理，故認原告此部分之
        請求，亦有理由。
      3.綜上所述，原告得請求之損害額，合計為1,982,000 元
        。
  六、從而，原告本於侵權行為之法律關係請求被告給付1,982,
      000 元，及自起訴狀繕本送達翌日即96年09月30日起至清
      償日止，按年息5%計算之利息之範圍內，為有理由，應予
      准許。又兩造均陳明願供擔保，請准宣告假執行及免為假
      執行，均核無不合，爰分別酌定相當之擔保金額宣告之。
  七、本件判決基礎已臻明確，兩造其餘攻防方法及訴訟資料經
      本院斟酌後，核與判決結果不生影響，故不另一一論述，
      併此敘明。
  八、訴訟費用負擔之依據：民事訴訟第78條。
中    華    民    國    97    年    12    月    11    日
                  民事第一庭    法  官  許佩如
以上正本係照原本作成。
如對本判決上訴，須於判決送達後20日內向本院提出上訴狀。
中    華    民    國    97    年    12    月    11    日
                                書記官  徐基典
附表：
  ┌──┬───────────────┬──────┐
  │編號│   項                    目   │  金    額  │
  ├──┼───────────────┼──────┤
  │ 1  │  建物外觀及主體結構          │1,500,000 元│
  ├──┼────┬──────────┼──────┤
  │ 2  │        │鐵捲門＋兩旁鐵門    │   35,000 元│
  ├──┤一樓客廳├──────────┼──────┤
  │ 3  │        │新裝潢              │  280,000 元│
  ├──┤        ├──────────┼──────┤
  │ 4  │        │新燈具              │    6,000 元│
  ├──┼────┼──────────┼──────┤
  │ 5  │一樓浴室│衛浴全套            │   35,000 元│
  ├──┼────┼──────────┼──────┤
  │ 6  │        │抽油煙機            │    3,000 元│
  ├──┤        ├──────────┼──────┤
  │ 7  │        │熱水器              │    4,000 元│
  ├──┤        ├──────────┼──────┤
  │ 8  │        │餐桌＋餐椅          │    9,000 元│
  ├──┤        ├──────────┼──────┤
  │ 9  │一樓廚房│鍋碗瓢盤＋廚具      │   15,000 元│
  ├──┤        ├──────────┼──────┤
  │10  │        │冰箱                │   20,000 元│
  ├──┤        ├──────────┼──────┤
  │11  │        │電鍋                │    1,000 元│
  ├──┤        ├──────────┼──────┤
  │12  │        │瓦斯爐              │    1,500 元│
  ├──┤        ├──────────┼──────┤
  │13  │        │微波爐              │    2,000 元│
  ├──┼────┼──────────┼──────┤
  │14  │        │和室總舖            │   12,500 元│
  ├──┤二樓臥室├──────────┼──────┤
  │15  │        │冷氣                │    9,000 元│
  ├──┼────┼──────────┼──────┤
  │16  │        │床頭組              │   10,000 元│
  ├──┤        ├──────────┼──────┤
  │17  │        │書櫃＋書桌          │    7,500 元│
  ├──┤三樓臥室├──────────┼──────┤
  │18  │        │衣櫥                │    4,000 元│
  ├──┤        ├──────────┼──────┤
  │19  │        │衛浴設備半套        │    7,500 元│
  ├──┼────┼──────────┼──────┤
  │20  │四樓客廳│家具                │   20,000 元│
  ├──┴────┴──────────┼──────┤
  │合                       計(新台幣) │1,982,000 元│
  └──────────────────┴──────┘


司法院資訊處製作；財團法人民間司法改革基金會備份。
